臺灣高等法院高雄分院刑事判決　　　　 99年度上易字第764號
上　訴　人　臺灣高雄地方法院檢察署檢察官
被　　　告　劉明利
上列上訴人因被告詐欺案件，不服臺灣高雄地方法院99年度易字
第757 號中華民國99年6 月23日第一審判決（起訴案號：臺灣高
雄地方法院檢察署98年度偵字第17632 號、偵緝字第1706號；併
辦案號：同署98年度偵字第28780 號、99年度偵字第9866號），
提起上訴，本院判決如下：
    主  文
原判決撤銷。
劉明利幫助犯詐欺取財罪，處有期徒刑肆月，如易科罰金，以新
台幣壹仟元折算壹日。
    事    實
一、劉明利預見將自己手機門號提供他人使用，依一般社會生活
    之通常經驗，可能作為不法集團詐騙財物聯絡之用，而幫助
    他人從事詐欺犯罪，而此結果之發生亦不違背其本意，基於
    幫助詐欺之不確定故意，於97年11月15日，在高雄市○○區
    ○○路與十全路口附近（靠近高雄醫學大學）遠傳電話股份
    有限公司（下稱遠傳電信）直營門市，申辦行動電話預付卡
    門號0000000000，旋即以不詳代價，將上開門號SIM 卡連同
    其於96年12月1 日、97年9 月22日分別向威寶電信股份有限
    公司（下稱威寶電信）及台灣大哥大股份有限公司（下稱台
    灣大哥大）申請租用之門號0000000000、0000000000號SIM
    卡，出售予真實姓名年籍不詳之人，再轉交其所屬詐欺集團
    成員，而有下列幫助詐欺之行為：(一)不詳之人於某日「城市
    海洋報」之「找工作4 」分類廣告上，刊登「展億融資貸款
    部……0000-000-000」等語，以供詐取他人財物聯絡之用。
    嗣曾煥坤急需辦理貸款，遂於97年12月9 日以行動電話門號
    0000000000撥打該門號，而與真實姓名年籍不詳、自稱「蘇
    經理」之成年男子聯絡，曾煥坤即依電話中之約定，於同日
    某時許，在高雄市○○區○○路之華南商業銀行股份有限公
    司分行（下稱華南銀行）門口，將曾煥坤申設台新商業銀行
    北高雄分行帳戶（帳號：0000000000000 ，下稱台新銀行帳
    戶）之存摺、提款卡、密碼及印章，交予「蘇經理」，嗣「
    蘇經理」將該帳戶資料轉交其所屬詐欺集團成員。該詐欺集
    團成員即意圖為自己不法之所有，基於詐欺取財之故意，以
    行動電話向張小香佯稱係其姑姑，向張小香借款；向劉菊珠
    佯稱係其同學陳秀寶向其借款，致張小香陷於錯誤，而於97
    年12月18日上午9 、10時許，將新台幣（下同）8 萬元匯入
    上開曾煥坤台新銀行帳戶內；且劉菊珠亦陷於錯誤，而於97
    年12月22日12時20分許，將9 萬元匯入上開曾煥坤台新銀行
    帳戶；(二)復基於意圖為自己不法所有之犯意，於某報紙刊物
    上刊登「中信融資貸款部、軍公教. 汽車. 房屋貸款. 卡債
    . 信用不良者皆可辦理、過年關超好貸、內線交易、保證過
    件、0000 -000-000 、民族路、林經理」之廣告。嗣范淑惠
    見上揭貸款廣告，因此陷於錯誤，撥打該廣告所刊登之行動
    電話門號，該詐欺集團成員以劉明利上開預付卡門號000000
    0000與范淑惠聯絡，范淑惠乃於98年1 月4 日，在嘉義市○
    區○○路與中興路口麥當勞前，將中華郵政嘉義文化路郵局
    帳戶（帳號00000000000000，下稱文化路郵局帳戶）之存摺
    、印章、提款卡及提款密碼，交予自稱「林經理」之詐欺集
    團成員，該詐欺集團成員取得該帳戶資料後，即意圖為自己
    不法之所有，基於詐欺取財之故意，撥打電話予鄒秀英，向
    鄒秀英佯稱係其女兒向其借款，致鄒秀英陷於錯誤，於98年
    1 月7 日上午11時23分許，將7 萬元匯入上揭范淑惠之文化
    路郵局帳戶內，旋為詐欺集團成員提領一空。(三)詐欺集團成
    員又於97年12月25日，在報紙刊登「保盈信用貸款部000000
    0000」之廣告，嗣案外人高煜恩依該廣告與一位自稱「林經
    理」之不詳成年男子聯絡後，高煜恩陸續於98年1 月初，在
    高雄縣梓官鄉○○村○○路文宏二巷巷口，將其於97年12月
    31日申辦之第一商業銀行梓本分行帳戶（帳號：0000000000
    0 ，下稱第一銀行帳戶）、98年1 月6 日申辦台新銀行岡山
    分行帳戶（帳號：00000000000000，下稱台新銀行帳戶）、
    其妻郭雅婷申辦之中華郵政高雄大樹郵局帳戶（帳號：0000
    000-0000000 ，下稱大樹郵局帳戶）之存摺、提款卡、密碼
    等資料，提供予上開「林經理」，該「林經理」轉交給其所
    屬詐欺集團成員後，該集團成員即基於詐欺取財之犯意聯絡
    ，於(1)98年1 月4 日11時許，撥打電話使黃陳秀敏誤認為親
    戚急欲借款，致黃陳秀敏於98年月5 日11時30分許，依指示
    將5 萬元匯入上開高煜恩第一銀行帳戶內；(2)98年1 月6 日
    1 1 時許，撥打電話使林張彩鳳誤認為家人急需款項，致林
    張彩鳳於同日11時32分許，依指示將3 萬元匯入上開高煜恩
    第一銀行帳戶內；(3)98年1 月7 日10時許，撥打電話使劉藻
    玉誤認為友人急欲借款，致劉藻玉於同日依指示將3 萬元匯
    入上開高煜恩台新銀行帳戶內；(4)98年1 月9 日12時10分許
    ，撥打電話使宋羿嬅誤認為高中同學急欲借款，致宋羿嬅於
    98 年1月10日11時58分許，依指示將5 萬元匯入上開郭雅婷
    大樹郵局帳戶內，款項隨即遭提領一空，上開被害人始知受
    騙，因而報警處理。(四)詐欺集團成員於97年12月16日在網路
    求才令廣告欄刊登「融資貸款廣告」及聯絡電話，適蔡棟熏
    亟須資金應急，遂撥打聯絡電話與對方洽談貸款事宜，對方
    即要求蔡棟熏交付身分證影本、銀行帳戶存摺、提款卡及密
    碼，蔡棟熏因此陷於錯誤，於同年月22日18時許，在嘉義市
    ○○路與中興路口，將其身分證影本及其申設之日盛國際商
    業銀行北台中分行帳戶存摺、提款卡、密碼交付予姓名年籍
    不詳自稱係辦理代書業務之男子，該男子則交付上開行動電
    話門號0000000000號予蔡棟熏作為聯絡之用，嗣該姓名年籍
    不詳之男子取得蔡棟熏上開帳戶資料後，即與其所屬之詐騙
    集團成員共同基於意圖為自己不法所有之犯意聯絡，於97年
    12月26日11時許，致電姜玉枝，佯稱其為新光人壽保險營業
    部經理，因公司資金調度之需要，要求姜玉枝至自動櫃員機
    轉帳，致姜玉枝陷錯誤，於同日11時56分許，至自動櫃員機
    依指示操作，而匯款3 萬元至蔡棟熏之上開銀行帳戶內。(五)
    詐欺集團成員於98年7 月13日在奇摩拍賣網站刊登拍賣「八
    仙樂園門票」之不實訊息，並以0000000000為聯絡電話，致
    朱芳儀因此陷於錯誤，於同日以5,000 元之代價標購得10張
    八仙樂園門票，並依賣家指示於翌日10時8 分許，在臺北市
    ○○路○段176 巷20號1 樓使用網路ATM 轉帳至賣方指定之
    合作金庫銀行帳戶內（(四)(五)前經台灣高雄地方法院檢察署99
    年度偵字第389 號、第248 號起訴後，經台灣高雄地方法院
    99年度易字第765 號案件以同一案件在同一法院重行起訴，
    判決公訴不受理確定）。
二、案經高雄市政府警察局左營分局移送台灣高雄地方法院檢察
    署檢察官偵查、同署檢察官主動偵辦起訴、移送併辦。
    理    由
一、證據能力之論述：被告以外之人於審判外之言詞或書面陳述
    ，除法律有規定者外，不得作為證據，刑事訴訟法第159 條
    第1 項定有明文。又被告以外之人於審判外之陳述，雖不符
    前四條之規定，而經當事人於審判程序同意作為證據，法院
    審酌該言詞陳述或書面陳述作成時之情況，認為適當者，亦
    得為證據。當事人、代理人或辯護人於法院調查證據時，知
    有第159 條第1 項不得為證據之情形，而未於言詞辯論終結
    前聲明異議者，視為有前項之同意，刑事訴訟法第159 條之
    5 亦有明定。本判決以下所引言詞或書面之傳聞證據，檢察
    官、被告對其證據能力，於原審審理及本院準備程序中均表
    示同意作為證據，且各該證據取得之過程並無違法不當之情
    事，適當作為證據。依同法第159 條之5 第1 項之規定，自
    均有證據能力。
二、訊之被告於本院準備程序否認犯行，辯稱：0000000000及00
    00000000號行動電話門號係與上開0000000000號SIM 卡放在
    機車置物箱，在高雄市六合夜市旁巷子內同時遺失云云。
三、惟查：
(一)、上開犯罪事實欄一、(一)、(二)、(三)所載犯罪事實（即被告將手
    機門號0000000000交付他人部分），業據被告於原審審理中
    坦承不諱（原審三卷第84頁反面、第87頁），並經證人即被
    害人劉菊珠、張小香、曾煥坤、范淑惠、黃陳秀敏、林張彩
    鳳、劉藻玉、宋羿嬅於警詢，及證人高煜恩、郭雅婷於警詢
    、偵訊證述明確，參核相符，並有被害人張小香郵政跨行匯
    款申請書（匯出8 萬元入曾煥坤台新銀行帳戶）、劉菊珠新
    光銀行匯款申請書（匯出9 萬元入曾煥坤台新銀行帳戶）、
    門號0000000000通聯調閱查詢單及申請書、張鳳儀（曾煥坤
    配偶）門號0000000000之通聯紀錄、劉明利申辦手機門號00
    00000000申請書及通聯調閱查詢單、（申請日期97年11月15
    日）、「城市海洋報」找工作分類廣告影本、鄒秀英郵局國
    內匯款執據（將7 萬元匯入范淑惠文化路郵局帳戶內）、黃
    陳秀敏匯款申請書（將5 萬元匯入范淑惠文化路郵局帳戶內
    ）、林張彩鳳自動櫃員機交易明細表（將3 萬元匯入高煜恩
    第一銀行帳戶內）、劉藻玉匯款委託書（將3 萬元匯入高煜
    恩台新銀行帳戶內）、宋羿嬅郵政國內匯款執據（將5 萬元
    匯入郭雅婷大樹郵局帳戶內），第一銀行98年2 月11日一梓
    本字第00012 號函（附高煜恩開戶立帳申請書、交易明細資
    料，台新銀行之高煜恩開戶申請書、資金往來明細），中華
    郵政鳳山郵局98年6 月17日、98年3 月26日鳳營字第098010
    0755號、第0980100380號函（附郭雅婷高雄大樹郵局開戶資
    料、歷史交易清單），台新銀行98年1 月19日、98年2 月5
    日台新作文字第9800838 號、第09801380號函（附曾煥坤、
    高煜恩開戶基本資料及資金往來明細表，96年3 月15日至98
    年1 月6 日、98年1 月7 至12日），門號0000000000與門號
    0000000000雙向通聯紀錄，門號0000000000與門號00000000
    00通聯調閱查詢單，各被害人報案之受理各類案件紀錄表、
    受理詐騙帳戶通報警示簡便格式表、受理報案三聯單在卷可
    稽（參偵7 卷第6 至11、46至50反頁，偵12卷第37 至41 、
    42至83頁；偵8861卷第5 至7 、23、24頁；偵三卷第第5 、
    6 、8 、9 、14至44頁；警1 卷第3 至5 、8 至33 頁 ，警
    2 卷第5 、6 、13、14、18至21頁，警3 卷第2 至4、6至30
    頁；偵一卷第6 、7 至9 頁，偵三卷第20、21頁，偵六卷第
    2 至9 頁），印證相符，堪以佐證，足認被告上開自白，核
    與卷內積極事證相符，堪予採信，此部分犯行自可認定。
(二)、本件0000000000及0000000000號行動電話門號均係被告本人
    所申辦，此為被告所不否認，並有威寶電信及台灣大哥大之
    申請資料在卷可按，又被害人蔡棟熏、姜玉枝、朱芳儀等人
    受詐騙之事實，並經各該被害人於警詢證述明白（本院卷第
    43-51 頁），並有姜玉枝之郵局存摺影本、朱芳儀彰化銀行
    網路ATM 匯款資料、YAHOO 奇摩拍賣網頁及蔡棟熏使用0000
    000000號行動電話與上開0000000000號行動電話聯絡之通聯
    紀錄存卷可參（本院卷第45、53頁），此部分事實應可認定
    。
(三)、被告雖辯稱本件3 支行動電話門號均係遺失，惟門號000000
    0000之SIM 卡係被告以不詳代價出售他人，業經被告於原審
    審理中坦認在卷，已如前述，其於本院復辯稱遺失，其可信
    性已非無疑。況SIM 卡體積甚小，隨身攜帶已有不便，且除
    非隨時要更換門號撥接電話，通常亦無必要將多片SIM 卡隨
    身攜帶，而被告將3 個門號之SIM 卡同時置放於機車置物箱
    ，更與常情有違。又被告於97年11月間申辦預付卡門號0000
    000000、0000000000共2 線門號，就後者曾於98年1 月26日
    12時46分致電客服中心辦理掛失，前者則查無掛失紀錄等情
    ，有遠傳電信公司99年4 月8 日遠傳（企營）字第09910307
    447 號函在卷可佐（原審一卷第56、57頁），被告申請租用
    之0000000000遺失，被告既有辦理掛失，而本件3 個門號SI
    M 卡同時遺失，被告竟未辦理掛失，亦顯違事理，被告以遺
    失云云置辯，顯係事後卸責之詞，不足採信。
(四)、綜上所述，被告將上開3 個門號的SIM 卡同時以不詳價格售
    予他人，應堪認定。按諸社會常情，收購他人行動電話門號
    ，極可能用以為詐欺他人財物之聯絡工具，以避事後追查，
    乃一般智識之成年人所知悉之事，被告於97年間從事租屋仲
    介，為被告於原審所自承，其具有一般成年人之智識及相當
    之工作及社會經驗，自難諉為不知，其猶將本件3 個門號的
    SIM 卡售予他人，其幫助詐欺取財之不確定故意自堪認定。
    被告犯行事證明確，洵堪認定。
四、按刑法上之幫助犯，係指以幫助之意思，對於正犯資以助力
    ，而未參與實施犯罪之行為者而言。被告提供上開行動電話
    門號之SIM 卡予詐欺集團成員，作為實施詐欺取財之聯絡工
    具，究與向被害人施行詐術有別，且亦無證據證明被告有參
    與詐欺取財構成要件之行為，是被告所為僅屬對於詐欺集團
    成員遂行詐欺取財犯行資以助力而已。本件核被告所為，係
    犯刑法第339 條第1 項、第30條第1 項之幫助詐欺取財罪。
    被告以一幫助行為，致詐欺集團成員先後對於事實欄所載各
    被害人等犯詐欺取財罪，乃一行為觸犯數罪名，應依想像競
    合犯之規定，從一重之幫助詐欺取財罪處斷。又被告為幫助
    犯，所犯情節較正犯為輕，依刑法第30條第2 項規定，減輕
    其刑。併辦部分及前開事實欄一、(四)、(五)所載犯罪事實，與
    起訴事實既有想像競合犯之裁判上一罪關係，自為起訴效力
    所及，本院自得併予審判，附此敘明。原判決認定被告犯行
    明確，予以論科，固非無見，惟其就事實欄一、(四)、(五)所載
    犯罪事實未及審酌，仍有未合，檢察官執以提起上訴，為有
    理由，應由本院撤銷改判。爰審酌被告任意出售行動電話門
    號予不詳之人，致上開3 個門號先後經詐欺集團成員用以聯
    絡詐欺他人財物，不僅助長犯罪風氣，亦造成多人財產法益
    被害，及其犯罪之動機、目的、手段等一切情狀，量處如主
    文第2 項所示之刑，並諭知如易科罰金之折算標準，以資懲
    儆。
五、被告經合法傳喚，無正當理由不到庭，爰依刑事訴訟法第37
    1 條，不待其陳述，逕行判決。
六、本案原審共同被告江錦芳、蕭振亞幫助詐欺取財犯行，前者
    業經原審法院以99年度審簡字第1248號判決，處刑拘役55日
    ，於99年4 月14日確定；後者經原審法院於99年5 月28日以
    99年度易字第757 號判決，論以累犯判處有期徒刑4 月在案
    ，附此敘明。
據上論結，應依刑事訴訟法第369 條第1 項前段、第364 條、第
第371 條、299 條第1 項前段，刑法第30條、第339 條第1 項、
第55條前段、第41條第1 項前段，刑法施行法第1 條之1。
本案經檢察官鍾忠孝到庭執行職務。
中    華    民    國   100    年    1     月    12    日
                  刑事第十庭    審判長法  官  陳中和
                                      法  官  林水城
                                      法  官  蔡國
以上正本證明與原本無異。
不得上訴。
中    華    民    國   100    年    1     月    12    日
                                      書記官  周青玉
附錄本件判決論罪科刑法條：
中華民國刑法第339條
意圖為自己或第三人不法之所有，以詐術使人將本人或第三人之
物交付者，處 5 年以下有期徒刑、拘役或科或併科 1 千元以下
罰金。
以前項方法得財產上不法之利益或使第三人得之者，亦同。
前二項之未遂犯罰之。